【裁判字號】    98,台上,3972
【裁判日期】    980709
【裁判案由】    違反槍砲彈藥刀械管制條例等罪
【裁判全文】
最高法院刑事判決            九十八年度台上字第三九七二號
上  訴  人  丁○○
選任辯護人  楊博堯律師
上  訴  人  乙○○
            丙○○
            戊○○
            己○○
            庚○○
            辛○○
上列上訴人等因違反槍砲彈藥刀械管制條例等罪案件，不服台灣
高等法院台中分院中華民國九十七年九月十六日第二審判決（九
十六年度上訴字第一０八五號，起訴案號：台灣苗栗地方法院檢
察署九十五年度偵字第二八七三號），提起上訴，本院判決如下
：
    主  文
上訴駁回。
    理  由
按刑事訴訟法第三百七十七條規定：上訴於第三審法院，非以判
決違背法令為理由不得為之；是提起第三審上訴，應以原判決違
背法令為理由係屬法定要件；如果上訴理由書狀並未依據卷內訴
訟資料，具體指摘原判決不適用何種法則或如何適用不當，或所
指摘原判決違法情事，顯與法律規定得為第三審上訴理由之違法
情形不相適合時，均應認其上訴為違背法律上之程式，予以駁回
。一上訴人乙○○上訴意旨（如原判決事實欄＜下稱事實欄＞一
(4)部分）略以：(一)原判決未依刑法第六十二條自首之例減輕其刑
，有適用法則不當及判決理由不備之違誤。(二)原判決未採證人何
孟宗之證言作為有利於上訴人之認定，有判決理由不備之違誤；
二上訴人丁○○上訴意旨（如事實欄一(7)部分）略以：(一)證人鄭
金腰於刑事警察局中部犯罪打擊中心調查筆錄、法務部調查局苗
栗縣調查站所為之陳述，係屬審判外之陳述且未具結，而其在檢
察官偵查中所為之陳述並未予上訴人交互詰問之機會，不得作為
證據，原判決採用上開證人之證言資為論處丁○○違反槍砲彈藥
刀械管制條例罪刑之基礎，於法有違。(二)卷附天花板之孔洞是否
為丁○○所持槍枝射擊造成，原判決未進一步調查，遽認該天花
板孔洞是丁○○持有可發射子彈具有殺傷力之改造手槍射擊，有
調查未盡之違誤。(三)原判決對於證人何孟宗、林川裕有利於丁○
○之證言不採，亦未於理由內說明不予採信之理由，有判決理由
不備之違誤；三上訴人乙○○、丙○○、戊○○上訴意旨（如事
實欄一(5)所犯刑法第三百零二條部分）略以：(一)原判決並未說明
戊○○與丙○○就民國九十五年五月初某日要求被害人許鑫欣簽
立本票之事有何犯意聯絡及行為分擔，又原判決既認定係甲○○
（已經判處罪刑確定）「唆使」丙○○、戊○○將許鑫欣押往丙
○○設在新竹市○○路一０三號之「益成租賃公司」軟禁，則甲
○○究竟是「教唆犯」或「共同正犯」，並未明確，原判決認甲
○○與丙○○等人為共同正犯，均有判決理由矛盾及理由不備之
違誤（戊○○上訴意旨）。(二)證人許鑫欣於第一審法院既以證人
身分到庭作證，卻未有具結文附卷，其所為之陳述不具證據能力
，原判決逕採為判決之基礎，有判決理由不備及採證違法之違誤
（戊○○上訴意旨）。(三)原判決僅以證人許鑫欣於警詢中所為之
陳述為論處乙○○、丙○○、戊○○共同剝奪他人行動自由罪刑
之唯一證據，要難謂為適法（戊○○上訴意旨）。(四)原判決認證
人許鑫欣於警詢之陳述例外有證據能力，有判決不載理由之違誤
（乙○○、丙○○上訴意旨）。(五)修正後刑法第二十八條共同正
犯之範圍已限縮於共同實行犯罪行為者始成立共同正犯，排除陰
謀犯、預備犯共同正犯，新舊法就共同正犯之範圍，既因此而有
變動，自屬行為後法律有變更，而非僅屬文字修正，應有新舊法
比較適用之問題，原判決就此於理由欄內並未論述說明，有不適
用法則及理由不備之違誤（丙○○上訴意旨）；四上訴人己○○
、辛○○、庚○○上訴意旨（如事實欄一(2)所犯刑法第三百零二
條部分）略以：(一)原判決採用證人即被害人張祈賢、證人李淑萍
及證人張登輝之證言為論處己○○、辛○○、庚○○共同剝奪他
人行動自由罪刑之基礎，有判決理由不備之違誤。(二)證人劉瑞鵬
未曾於偵審中到場作證，乃原判決於理由內載述「至證人劉瑞鵬
…均未在場親見被告（上訴人）等人與張祈賢同處時之互動情形
，其等證述內容均不影響張祈賢證述之可信性，不足採為被告（
上訴人）有利之證據」，即有證據上理由矛盾之違誤等語。惟查
：本件原判決撤銷第一審關於乙○○未經許可持有手槍（如事實
欄一(4)）、共同剝奪他人行動自由（如事實欄一(5)）罪刑部分；
關於己○○共同剝奪他人行動自由罪刑（如事實欄一(2)）部分；
關於丁○○未經許可持有可發射子彈具有殺傷力之改造手槍罪刑
（如事實欄一(7)）部分及關於辛○○（如事實欄一(2)）、丙○○
（如事實欄一(5)）、戊○○（如事實欄一(5)）科刑部分暨庚○○
部分之判決，改判論處乙○○未經許可持有手槍罪刑，又共同剝
奪他人行動自由罪刑；己○○共同剝奪他人行動自由罪刑；丁○
○未經許可發射子彈具有殺傷力之改造手槍罪刑；辛○○共同剝
奪他人行動自由罪刑；丙○○共同剝奪他人行動自由罪刑；戊○
○共同剝奪他人行動自由罪刑；庚○○共同剝奪他人行動自由罪
刑；係依憑(一)關於乙○○犯槍砲彈藥刀械管制條例部分（如事實
欄一(4)）：乙○○就事實欄一(4)之事實，供認不諱；復有手槍一
支扣案及查獲槍枝照片十二幀附卷可憑，而該槍枝經鑑定結果具
有殺傷力，亦有鑑定報告書（刑鑑字第０九五００七八二四六號
）一份附卷可按。(二)關於丁○○犯槍砲彈藥刀械管制條例部分（
如事實欄一(7)）：丁○○於警詢及檢察官偵查中對於其於事實欄
一(7)所示時、地持槍枝往天花板射擊一槍之事實，供認不諱；核
與證人鄭金腰證述情節相符，復有顯示現場天花板受子彈擊穿之
彈孔之照片附卷可稽。又丁○○自承持該槍朝「喬弘ＫＴＶ」天
花板射擊一發，而證人鄭金腰於審理中證稱：照片所顯示天花板
之孔洞即是丁○○持槍枝射擊之痕跡；天花板係三合板（木材）
之材質等語。依此，則三合板材質之天花板經丁○○所持有之槍
枝射擊後遺留一個孔洞如照片所示，堪予認定。又經細審照片所
顯示之上開孔洞，已遭子彈以斜角（非立於正下方以直角方向向
正上方射擊）方向穿透，形成長橢圓形之形狀，而孔洞之周圍並
無伴隨長條形之裂痕，顯見子彈係於瞬間斜向穿透三合板材質之
天花板，其斜向射擊而穿透，比之立於天花板正下方以垂直方向
直上射擊而穿透，則本件之斜向穿透顯需要更強之動能始能穿透
。準此，以丁○○所持之槍枝填裝丁○○所持有之子彈而射擊，
既能斜向穿透三合板材質之天花板，若朝人體射擊，自足以將子
彈穿入人體內部，而造成人員死傷之情況。據此，丁○○犯案所
用之槍、彈雖未經扣案、鑑定（丁○○自行庭呈之槍、彈，均非
本件犯案之槍、彈），乃依上述客觀情況，認定丁○○所持有供
本件犯案所用之槍、彈，均具有殺傷力。(三)關於乙○○、丙○○
、戊○○犯刑法第三百零二條妨害自由部分（如事實欄一(5)部分
）：乙○○、丙○○、戊○○對於被害人許鑫欣因簽賭職棒欠債
新台幣（下同）三百七十五萬元；九十五年三月二十九日丙○○
、乙○○、戊○○有到台中市○○路「冠逸汽車行」找許鑫欣；
許鑫欣於當（二十九）日在丙○○位在新竹市○○路一０三號之
「益成租賃公司」過夜；許鑫欣於隔（三十）日有與蔡啟偉（已
判刑確定）、彭興智（已判刑確定）同去申辦補發身分證，並且
書立委託書，將三筆土地委託蔡啟偉處理及丙○○在五月初某日
要許鑫欣到中山路辦公室，要許鑫欣簽六張各一百萬元的本票，
交給丙○○之事實，分別供認不諱。而證人即被害人許鑫欣於警
詢中供證上開各情係被迫等語。參諸被害人許鑫欣自九十五年三
月二十九日十五時許起約三日之久，均處於被丙○○等人之跟隨
，而其雖曾一度返家，惟係返家拿取土地所有權狀，且仍在丙○
○之跟隨下往返，直至書立委託蔡啟偉處理土地之委託書後，始
得離開丙○○等人之諸多客觀事實以觀，足認證人許鑫欣所證伊
係遭剝奪行動自由強制書立委託書、本票等，信而有徵。復有彭
興智之通聯紀錄附卷可按。(四)關於己○○、辛○○、庚○○犯刑
法第三百零二條妨害自由部分（如事實欄一(2)部分）：己○○、
辛○○、庚○○對於被害人張祈賢因為下注期貨而欠己○○五百
四十萬元；張祈賢因為五百四十萬元債務向李淑萍借支票，支票
沒有兌現；李淑萍於九十三年十一月一日晚上有在通西里六十五
之三號，隔日即二日早上七時許，李淑萍仍在該處；張祈賢於十
一月二日上午七時許，於李淑萍離開後單獨留在通西里六十五之
三號；張祈賢自十一月二日上午七時許起，在通西里六十五之三
號及「樂天地ＫＴＶ」處理期貨賭債，直至十一月六日中午十二
時三十分左右，竹南分局員警到「樂天地ＫＴＶ」隔壁的家鄉味
餐廳將張祈賢帶離；張祈賢因債務問題在「樂天地ＫＴＶ」時，
庚○○曾到該處；辛○○、己○○、庚○○三人於竹南分局員警
到「樂天地」隔壁的餐廳帶離張祈賢時，彼三人與張祈賢在該餐
廳內之事實，分別供認無諱。證人即被害人張祈賢於第一審法院
證稱：伊是被剝奪行動自由，被強制簽立本票等語，核與證人即
處理本案之警員張登輝於第一審法院證述：「張祈賢電話中說他
在包廂內，外面有人看管，他沒有辦法出來；帶張祈賢回分局時
，他的神情好像有受到驚嚇」等情相符，為其論罪科刑之基礎；
並說明(一)證人即承辦員警張松廣於第一審法院證述：訊問乙○○
之前，就從刑事局提供之監聽譯文資料中得知乙○○持有槍枝等
情。且在乙○○被逮捕前第一審法院於九十五年五月二十四日所
核發之搜索票內亦載警方係以槍砲彈藥刀械管制條例及組織犯罪
防制條例等案由，請求搜索扣押相關證物。足證警方早知乙○○
持有槍枝等情，乙○○於警詢時供承其擁有槍枝一事，與自首要
件有間，不能以自首之例減輕其刑。(二)丁○○庭呈之槍枝一支，
雖經鑑定結果，認係仿轉輪手槍外型製造之空氣手槍，以填充氣
體為發射動力，經實際試射，其動能甚微，認不具殺傷力等語。
然按丁○○事後所提出之槍、彈，係瓦斯槍及塑膠彈，乃使用長
圓形瓦斯罐裝填瓦斯為動能發射塑膠彈，有其提出之槍、彈可稽
。惟經原審函內政部警政署刑事警察局，要其將本件案發後證人
鄭金腰於苗栗縣苑裡鎮客庄里七十一之二十七號「喬弘ＫＴＶ」
內拾獲之涉案彈殼檢送過院參辦，據其復稱：關於丁○○等人違
反組織犯罪防制條例案，偵查期間證人鄭金腰並未提供任何涉案
彈殼供本局承辦人員參考，且搜索扣押筆錄內亦未登載此一證物
等情，有該局九十六年九月三日刑偵六二字第0960131118號函附
卷可憑。況據丁○○供稱涉案槍、彈已經丟入海裡，是證人鄭金
腰在第一審所證其在現場撿獲彈殼一顆交予承辦之警方，並畫彈
殼形狀，顯係迴護丁○○之詞，不足採信。又丁○○庭呈之塑膠
彈數顆，係屬細小圓球型態，材質甚輕，而動能係質量與速度相
乘之結果，該批塑膠彈之材質既甚輕，則以之為子彈，顯無從穿
透三合板材質之天花板，更何況本件係斜向射擊而穿透，故丁○
○庭呈之塑膠彈非其在本案中所持之子彈。(三)證人許鑫欣於警詢
中所為之陳述，依刑事訴訟法第一百五十九條之二規定，得為證
據。其於第一審法院審理中雖證以：伊在丙○○等人所指定之處
所停留約三日及書立土地處理委託書、簽立本票，均係伊自願云
云，核屬迴護乙○○、丙○○及戊○○等人之詞，委無足取。(四)
證人余松山未在現場親見己○○、辛○○、庚○○等人與張祈賢
同處時之互動情形，其所為證言，不足採為有利於己○○等人之
證明等理由綦詳。又證人何孟宗於第一審法院所為之證言不足採
為有利於乙○○之證明；證人何孟宗、林川裕於第一審法院所為
之證言亦不足採為有利於丁○○之證明，原判決未於理由內說明
不足採取之理由，稍有欠洽，但於判決結果不生影響，乙○○上
訴意旨一(二)所陳及丁○○上訴意旨二(三)所陳不得執為第三審上訴
之適法理由。再依我國刑事訴訟制度，證人在警詢或調查局調查
中並無具結之規定，且在檢察官偵查中亦無如刑事訴訟法第一百
六十六條交互詰問之規定，丁○○上訴意旨二(一)所陳尚有誤會，
不得執為第三審上訴之合法理由。而許鑫欣於九十五年十二月十
二日到第一審法院作證時，業經審判長命具結並立證人結文附卷
，有該證人結文附卷可稽，戊○○上訴意旨三(二)所陳，顯非依據
卷內訴訟資料具體指摘，殊非適法之第三審上訴理由。且依原判
決認定之事實，丙○○與乙○○、戊○○等人所犯如事實欄一(5)
所載刑法第三百零二條妨害自由犯行，無論依修正前或修正後刑
法第二十八條規定，均屬共同正犯，縱使原判決未比較新舊法，
對於判決結果亦不生影響，丙○○上訴意旨三(五)所陳，尚非適法
之第三審上訴理由。另證人劉瑞鵬固未曾於偵、審中到場作證，
而己○○等人雖曾聲請劉瑞鵬作證，但業已捨棄，是原判決於理
由內論述「至證人劉瑞鵬……未在場親見被告（上訴人）等人與
張祈賢同處時之互動情形，其等證述內容均不影響張祈賢證述之
可信性，不足採為被告（上訴人）有利之證據」，容有未洽，但
與判決結果亦不生影響。乙○○上訴意旨一(一)，丁○○上訴意旨
二(二)，乙○○、丙○○、戊○○上訴意旨三(一)、(三)、(四)，己○○
、辛○○、庚○○上訴意旨四(一)所陳及其餘上訴意旨，係就原審
取捨證據、認定事實職權之適法行使及原判決理由已說明之事項
暨就與判決結果不生影響之細節，徒憑自己之說詞，重為事實上
之爭執，顯與法律規定得為第三審上訴理由之違法情形不相適合
。應認上訴人等之上訴違背法律上之程式，均予駁回。至乙○○
、己○○對於不得上訴第三審法院之罪提起上訴，業經原審法院
裁定駁回上訴，有裁定書附卷可憑，而甲○○上訴本院後亦具狀
撤回上訴，有九十八年六月十五日聲請狀附卷可稽，附此明。
據上論結，應依刑事訴訟法第三百九十五條前段，判決如主文。
中    華    民    國  九十八  年    七    月    九    日
                      最高法院刑事第七庭
                          審判長法官  林  永  茂
                                法官  吳  昆  仁
                                法官  蘇  振  堂
                                法官  蕭  仰  歸
                                法官  林  立  華
      本件正本證明與原本無異
                                      書  記  官
中    華    民    國  九十八  年    七    月   十三   日
                                                    M


司法院資訊處製作；財團法人民間司法改革基金會備份。
